臺灣高等法院臺南分院刑事判決
110年度上訴字第773號
上  訴  人  
即  被  告  林佩芳
上列上訴人即被告因偽造文書等案件，不服臺灣嘉義地方法院11
0年度訴字第73號中華民國110年5月25日第一審判決（起訴案號
：臺灣嘉義地方檢察署108年度偵字第8087號、110年度偵字第41
7號），提起上訴，本院判決如下：
    主  文
原判決撤銷。
林佩芳犯如附表一所示各罪，各處如附表一所示之刑。應執行有
期徒刑壹年拾月，如易科罰金，以新臺幣壹仟元折算壹日。
沒收部分併執行之。
    事  實
一、林佩芳原係○○人壽保險股份有限公司（下稱○○人壽公司）嘉
    義通訊處（址設嘉義市○區○○○路000號0樓）業務經理，因自
    身投資而有大量資金需求，竟基於意圖為自己不法所有之詐
    欺取財，及行使偽造私文書之犯意，分別為下列行為：
  ㈠林佩芳明知並無為陳○○○辦理投保事宜之真意，於民國108年5
    月間某日，向陳○○之配偶陳○○○佯稱：投保○○人壽公司所推
    出之○○人壽美好桓年定期存款年金保險(下稱美好桓年保險)
    ，該保險以1年為期，投保金額新臺幣（下同）20萬元，期
    滿可領回21萬2,000元云云，使陳○○○誤信為真而陷於錯誤，
    同意以配偶陳○○為要保人及被保險人投保，並於108年5月28
    日交付現金20萬元予林佩芳，作為投保上述不實保險之保險
    費，林佩芳因此向陳○○○詐得20萬元。又林佩芳為取信陳○○○
    ，於數日後，在上址嘉義通訊處，以電腦掃描其他真正向○○
    人壽公司投保之保險單方式，偽造附表二編號1「印文」欄
    所示印文，並自行繕打保險單始期、要保人及被保險人姓名
    ，而偽造完成以○○人壽公司名義出具之保險單，交付陳○○○
    收受而行使，不實表示○○人壽公司已經受理陳○○○之投保及
    收到陳○○○繳交之20萬元保險費，足生損害於陳○○○及○○人壽
    公司。
  ㈡林佩芳明知並無為黃清池辦理投保事宜之真意，於108年5月
    間某日，向黃清池佯稱：投保美好桓年保險，該保險以1年
    為期，投保金額150萬元，期滿可領回159萬元云云，致黃清
    池陷於錯誤而同意投保，並於108年5月30日簽發面額150萬
    元之即期支票交付林佩芳收執，作為投保上述不實保險之保
    險費，林佩芳因此向黃清池詐得150萬元。又林佩芳為取信
    黃清池，於數日後，在上址嘉義通訊處，以同上方式偽造附
    表二編號2「印文」欄所示印文，並自行繕打保險單始期、
    要保人及被保險人姓名，而偽造完成以○○人壽公司名義出具
    之保險單，及盜蓋附表二編號3「印文」欄所示印文，而偽
    造完成以○○人壽公司名義出具之150萬元繳款憑證1張，再交
    付黃清池收受而行使，不實表示○○人壽公司已經受理黃清池
    之投保及收到黃清池繳交之150萬元保險費，足生損害於黃
    清池及○○人壽公司。
  ㈢林佩芳明知並無為賴秀金辦理投保事宜之真意，於108年5月3
    0日，向賴秀金佯稱：投保美好桓年保險，該保險以1年為期
    ，投保金額150萬元，期滿可領回159萬元云云，不實招攬賴
    秀金投保該保險，致賴秀金陷於錯誤而同意投保，並於同日
    簽發面額150萬元之即期支票交付林佩芳收執，作為投保上
    述不實保險之保險費，林佩芳因此向賴秀金詐得150萬元。
    又林佩芳為取信賴秀金，於數日後，在上址嘉義通訊處，以
    同上方式偽造附表二編號4「印文」欄所示印文，並自行繕
    打保險單始期、要保人及被保險人姓名，而偽造完成以○○人
    壽公司名義出具之保險單，及盜蓋附表二編號5「印文」欄
    所示印文，而偽造以○○人壽公司名義出具之150萬元繳款憑
    證1張，再交付賴秀金收受而行使，不實表示○○人壽公司已
    經受理賴秀金之投保及收到賴秀金繳交之150萬元保險費，
    足生損害於賴秀金及○○人壽公司。
  ㈣林佩芳明知並無為邱聰安辦理投保事宜之真意，於108年6月
    間某日，向邱聰安佯稱：投保美好桓年保險，該保險以6月
    為期，投保金額100萬元，期滿可領回104萬元云云，不實招
    攬邱聰安投保該保險，致邱聰安陷於錯誤而同意投保，並於
    108年6月20日交付現金100萬元予林佩芳，作為投保上述不
    實保險之保險費，林佩芳因此向邱聰安詐得100萬元。又林
    佩芳為取信邱聰安，於數日後，在上址嘉義通訊處，以同上
    方式偽造附表二編號6「印文」欄所示印文，並自行繕打保
    險單始期、要保人及被保險人姓名，而偽造完成以○○人壽公
    司名義出具之保險單，再交付邱聰安收受而行使，不實表示
    ○○人壽公司已經受理邱聰安之投保及收到邱聰安繳交之100
    萬元保險費，足生損害於邱聰安及○○人壽公司。
  ㈤林佩芳明知並無為侯增榮辦理投保事宜之真意，於108年6月
    間某日，向侯增榮佯稱：投保○○人壽公司推出之年金保險，
    該保險以3年為期，年利率6%，投保金額240萬元，期滿可領
    回300萬元云云，不實招攬侯增榮投保該保險，致侯增榮陷
    於錯誤而同意投保，並分別於108年6月21日、24日交付合計
    現金240萬元予林佩芳，作為投保上述不實保險之保險費，
    林佩芳因此向侯增榮詐得240萬元。又林佩芳為取信侯增榮
    ，於數日後，在上址嘉義通訊處，以同上方式偽造保險單1
    張(無證據證明其上有印文存在)及盜蓋附表二編號7「印文
    」欄所示印文，而偽造完成以○○人壽公司名義出具之70萬元
    、100萬元及70萬元之繳款憑證3張，再交付侯增榮收受而行
    使，不實表示○○人壽公司已經受理侯增榮之投保及收到侯增
    榮繳交之240萬元保險費，足生損害於侯增榮及○○人壽公司
    。
  ㈥林佩芳明知並無為陳余寶玉辦理投保事宜之真意，於108年7
    月間某日，向陳余寶玉佯稱：投保美好桓年保險，該保險以
    3月為期，投保金額100萬元，期滿可領回102萬5,000元云云
    ，不實招攬陳余寶玉投保該保險，致陳余寶玉陷於錯誤而同
    意投保，並於108年7月11日簽發面額100萬元之支票交付林
    佩芳收執，作為投保上述不實保險之保險費，林佩芳因此向
    陳余寶玉詐得100萬元。又林佩芳為取信陳余寶玉，於數日
    後，在上址嘉義通訊處，以同上方式偽造附表二編號8「印
    文」欄所示印文，並自行繕打保險單始期、要保人及被保險
    人姓名，而偽造完成以○○人壽公司名義出具之保險單，再交
    付陳余寶玉收受而行使，不實表示○○人壽公司已經受理陳余
    寶玉之投保及收到陳余寶玉繳交之100萬元保險費，足生損
    害於陳余寶玉及○○人壽公司。
  ㈦林佩芳明知並無為陳○○○辦理投保事宜之真意，於108年7月間
    某日，向陳○○○佯稱：投保美好桓年保險，該保險以1年為期
    ，投保金額20萬元，期滿可領回21萬2,000元云云，不實招
    攬陳○○○投保該保險，致陳○○○陷於錯誤而同意投保，並於10
    8年7月31日交付現金20萬元予林佩芳，作為投保上述不實保
    險之保險費，林佩芳因此向陳○○○詐得20萬元。又林佩芳為
    取信陳○○○，於數日後，在上址嘉義通訊處，以同上方式偽
    造附表二編號9「印文」欄所示印文，並自行繕打保險單始
    期、要保人及被保險人姓名，而偽造完成以○○人壽公司名義
    出具之保險單，再交付陳○○○收受而行使，不實表示○○人壽
    公司已經受理陳○○○之投保及收到陳○○○繳交之20萬元保險費
    ，足生損害於陳○○○及○○人壽公司。
二、林佩芳於108年5月間某日，因應允代保戶蕭季美墊繳5萬7,6
    82元之保險費，竟基於背信及行使偽造準私文書之犯意，於
    108年5月30日，擅自盜蓋放置在上址嘉義通訊處櫃檯之附表
    二編號10「印文」欄所示印文，而偽造完成○○人壽公司出具
    之繳款憑證後，委由不知情之配偶蔡○○（業經檢察官另為不
    起訴處分）拍攝該張偽造之繳款憑證照片之電磁紀錄1張(下
    稱系爭繳款憑證)，再以LINE通訊軟體傳送系爭繳款憑證予
    蕭季美而行使之，充作○○人壽公司已收受前揭款項之證明，
    實際並未代蕭季美繳納保險費，而違背其受○○人壽公司委任
    之任務，足生損害於蕭季美及○○人壽公司。
三、案經○○人壽保險公司、黃清池、賴秀金訴由臺灣嘉義地方檢
    察署檢察官偵查起訴。
    理  由
壹、按被告以外之人於審判外之陳述，雖不符刑事訴訟法第159
    條之1至第159條之4之規定，然經當事人於審判程序同意作
    為證據，法院審酌該言詞陳述或書面陳述作成時之情況，認
    為適當者，亦得為證據。又當事人、代理人或辯護人於法院
    調查證據時，知有第159條第1項不得為證據之情形，而未於
    言詞辯論終結前聲明異議者，視為有前項之同意，刑事訴訟
    法第159條之5定有明文。立法意旨在於傳聞證據未經當事人
    之反對詰問予以核實，原則上先予排除，惟若當事人已放棄
    反對詰問權，於審判程序中表明同意該等傳聞證據可作為證
    據，或於言詞辯論終結前未聲明異議，基於尊重當事人對傳
    聞證據之處分權，及證據資料愈豐富，愈有助於真實發見之
    理念，且強化言詞辯論主義，使訴訟程序得以順暢進行，上
    開傳聞證據亦均具有證據能力。查本案所引用之相關證據資
    料（詳後引證據），其中各項言詞或書面傳聞證據部分，縱
    無刑事訴訟法第159條之1至第159條之4或其他規定之傳聞證
    據例外情形，然業經本院審理時予以提示並告以要旨，且各
    經檢察官、被告林佩芳表示意見，當事人已知上述證據乃屬
    傳聞證據，已明示同意作為本案之證據使用（本院卷第60-6
    2、116-117頁），而本院審酌上開證據資料製作時之情況，
    無不當取供及證明力明顯過低之瑕疵，認以之作為證據應屬
    適當，揆諸前開規定，應認均有證據能力。
貳、認定犯罪事實所憑之證據及理由：
一、前開事實，業據被告均坦承不諱（臺灣嘉義地方檢察署108
    年度交查字第2606號卷《下稱偵1卷》第33-35頁、臺灣嘉義地
    方檢察署108年度偵字第8087號卷《下稱偵2卷》第158-161頁
    、原審卷第66-70、163-174頁），並有如下證據可資證明：
  ㈠證人即被害人侯增榮（偵2卷第115-116頁）、邱聰安（偵2卷
    第121-122頁）、陳余寶玉（偵2卷第127-128頁）、陳○○○（
    偵2卷第135-136頁）、陳○○（偵2卷第136頁）、賴秀金（臺
    灣嘉義地方檢察署109年度他字第1895號卷《下稱偵3卷》第5-
    6頁、偵2卷第158-159頁）、黃清池（偵3卷第5-6頁、偵2卷
    第158、161頁）於偵查時之證詞。
　㈡證人即○○人壽公司法務楊家易於偵查時（偵2卷第32-33、158
    -160頁）、證人即被告之配偶蔡○○於偵查時（偵2卷第34-35
    頁）之證詞。
  ㈢被告之業務人員承攬契約書及業務主管聘雇契約書、侯增榮
    所持經偽造之繳款憑證、蕭季美投保之要保書、蔡○○與蕭季
    美之LINE對話截圖、被告之自白書各1份（偵2卷第3-91頁）
    、被告提供予邱聰安、陳余寶玉、陳○○○、陳○○之○○人壽美
    好桓年保險單各1份（偵1卷第9-19頁）、被告提供予賴秀金
    、黃清池之○○人壽美好桓年保險單、繳款憑證各1份（偵2卷
    第141-151頁）、被告提供予賴秀金之○○人壽美好桓年保險
    單、○○人壽人身保險簡易要保書各1份（偵2卷第163-173頁
    ）、被告提供予黃清池之○○人壽美好桓年保險單、○○人壽人
    身保險簡易要保書（偵2卷第175-185頁）、黃清池所開立之
    支票影本、彰化銀行支票存款帳號資料及交易明細查詢各1
    份（偵2卷第187-189頁）、賴秀金及黃清池之櫃台申訴件受
    理表1紙（偵3卷第8頁）、被告提供予陳○○○、陳○○之○○人壽
    美好桓年保險單、○○人壽人身保險簡易要保書各1份（偵2卷
    第215頁）、被告提供予邱聰安之○○人壽美好桓年保險單、○
    ○人壽人身保險簡易要保書（原審卷第109-111頁）附卷可稽
    。         
 二、綜上所述，被告上開任意性自白，核與卷內之積極證據相
     符，堪信為真實。從而，本案事證明確，被告上開詐欺取
     財、行使偽造（準）私文書及背信等犯行，均堪認定，應
     依法論科。
參、論罪科刑：      
一、按文書為表現足以證明法律上權利義務或事實，或足係以產
    生法律上權利關係或事實之意思表示；另以錄音、錄影或電
    磁紀錄藉機器或電腦處理所顯示之聲音、影像或符號，足以
    表示其用意之證明者，依刑法第220條第2項規定以文書論。
    而所謂電磁紀錄，謂以電子、磁性、光學或其相類之方式所
    製成，而供電腦處理之紀錄，刑法第10條第6項亦有明文。
    又文書之行使，每因文書性質、內容不同而異，就刑法第22
    0條之準文書所言，祗須藉由機器、電腦處理或電磁紀錄，
    得以表示其文書之內容即屬之，亦即行為人藉由機器、電腦
    處理時所顯示之影像或符號，足以表示用意之證明而行使之
    ，即達於行使準私文書之程度。查被告委由不知情之蔡○○所
    傳送系爭繳款憑證，性質上屬電磁紀錄，而其內容分別具體
    載明匯款人、保單號碼、要保人、被保險人、繳款類別及金
    額等內容，自屬刑法第220條所規定之文書，應以準私文書
    論，而被告明知系爭繳款憑證內容不實，仍將之傳送予蕭季
    美，已達行使之程度甚明。
二、核被告就事實欄一㈠至㈦所為，均犯刑法第339條第1項之詐欺
    取財罪、同法第216條、第210條之行使偽造私文書罪；就事
    實欄二所為，係犯刑法第342條第1項之背信罪、同法第216
    條、第220條第2項、第210條之行使偽造準私文書罪。
三、罪數：
　㈠被告就事實欄一㈠至㈦所示犯行，係以偽造印文、盜蓋印文，
    以偽造私文書，並進而行使，其偽造印文、盜蓋印文之行為
    ，係屬偽造私文書之階段或部分行為，且其偽造私文書後持
    以行使，各該偽造之低度行為，應為行使之高度行為所吸收
    ，均不另論罪。又被告於事實欄二所示犯行，盜蓋印文為偽
    造私文書之階段行為，並以拍攝系爭繳款憑證而偽造準私文
    書後，復傳輸以行使，其偽造之低度行為，為行使之高度行
    為所吸收，亦不另論罪。
　㈡被告就事實欄一㈠至㈦所示犯行，均係假藉招攬保險之方式，
    使被害人等陷於錯誤，而交付不實保險之保險費，又被告為
    取信被害人等，用以避免查覺其犯行，而偽造並行使保險單
    或繳款憑證，故被告行使偽造私文書罪及詐欺取財罪間，係
    本於為達成向被害人等取得財物之單一目的，應認被告係出
    於一個犯意，實行一個犯罪行為，而同時觸犯行使偽造私文
    書及詐欺取財等罪，為想像競合犯，各應依刑法第55條規定
    ，從一重即行使偽造私文書罪處斷。又事實欄二部分，被告
    係以一行為而同時觸犯行使偽造準私文書罪及背信罪，為想
    像競合犯，應依刑法第55條規定，從重論以行使偽造準私文
    書罪。
  ㈢被告利用不知情之蔡○○，以遂行其如事實欄二之行使偽造準
    私文書犯行，為間接正犯。
　㈣被告所犯如事實欄一㈠至㈦、事實欄二所示各罪（共8罪），犯
    意各別，行為互殊，應分論併罰。
肆、不另為無罪諭知部分：
一、公訴意旨另以：被告就事實欄一㈠至㈦所示犯行，係違背其受
    ○○人壽公司委任之任務，亦涉犯刑法第342條第1項之背信罪
    嫌等語。
二、按刑法第342條第1項之背信罪，以為他人處理事務時，有為
    違背其任務之行為，致生損害於本人之財產或其他利益為成
    立要件。又背信罪為結果犯，其行為致生之損害，可分為所
    受損害（積極損害）與所失利益（消極損害）二種。前者是
    指既存利益減少所受之積極損害，且以與責任原因事實具有
    相當因果關係為要件。後者則指失去可得預期之利益而言，
    而該所失利益，雖不以現實有此具體利益為限，但亦非只要
    有取得利益之希望或可能即已足夠，尚須依通常情形，或依
    已定之計劃、設備或其他特別情事，具有客觀之確定性為要
    件（最高法院107年度台上字第4684號判決意旨參照）。
三、經查，被告雖受○○人壽公司委任，而為公司處理招攬保險及
    向客戶收取保險費等事務，惟被告為事實欄一㈠至㈦所示犯行
    時，並非被害人等主動向○○人壽公司投保時所為，而是被告
    假以不實保險之詐騙方式，向被害人等詐取財物，故難認被
    告係為○○人壽公司處理事務時為該等犯行。況○○人壽公司亦
    未因被告為事實欄一㈠至㈦所示犯行，致其既存利益減少，或
    使其喪失具體或具有客觀確定性之預期利益，而與背信罪之
    構成要件有間，此部分原應為被告無罪之諭知，惟檢察官認
    被告此部分犯行與上開經起訴論罪部分（行使偽造私文書等
    罪）之犯行間，有想像競合犯之裁判上一罪關係，爰不另為
    無罪之諭知。
伍、撤銷改判之理由：
一、原審以被告行使偽造私文書等犯行，事證明確，因予論罪科
    刑，固非無見。惟按量刑之輕重，應注意刑法第57條各款所
    定科刑時應審酌之一切情狀，以為科刑輕重之標準。查被告
    於原審時雖尚積欠被害人邱聰安8萬元，及○○人壽公司代償
    費用195萬元（由○○人壽公司先行代償被害人陳○○○、黃清池
    、賴秀金、侯增榮、陳余寶玉遭詐騙之部分金額）未履行，
    然其事後於本院審理時，已給付被害人邱聰安餘款8萬元，
    有匯出匯款查詢1紙（本院卷第17頁）可按；且與○○人壽公
    司上開債權之受讓人旺旺友聯產物保險股份有限公司（下稱
    旺旺友聯產險公司）達成民事和解，並已給付首期款項30萬
    元、110年7月及8月分期款項各10萬元，計50萬元，有被告
    與旺旺友聯產險公司之和解書、○○人壽公司債權讓與同意書
    （轉讓90%債權）各1份（本院卷第11-13頁）、匯出匯款申
    請單1紙（本院卷第139頁）在卷可按；又與○○人壽公司就留
    存債權19萬5,000元（原債權10%）達成和解（本院卷第118
    頁），足認本件原審量刑時之裁量事項已有所變動。原審「
    未及審酌」上情，致量刑失之過重，容有未洽。被告上訴意
    旨以其已給付邱聰安餘款8萬元，並與債權受讓人旺旺友聯
    產險公司達成和解，分期賠償損害，原審量刑過重為由，據
    以指摘原判決不當，非無理由，自應由本院將原判決予以撤
    銷改判，期臻適法。
二、爰審酌被告為自身投資之資金需求，不思以正途籌措資金，
    反而為事實欄一㈠至㈦各次犯行，以不實之保險騙取被害人等
    之保險費供己使用，且就事實欄二部分，嚴重違反對○○人壽
    公司應誠實執行業務之義務，所為誠屬不該。惟考量被告無
    任何前科紀錄（另案經判決，但尚未確定），素行尚佳（參
    見臺灣高等法院被告前案紀錄表），犯後均已坦承犯行；且
    與被害人等達成和解，或由被告自己、或由○○人壽公司先行
    代償，已全數清償被害人等之損失完畢，此經證人即被害人
    侯增榮（偵2卷第116頁）、邱聰安（原審卷第122頁）、陳
    余寶玉（偵2卷第127頁）、陳○○○（偵2卷第136頁）、賴秀
    金（原審卷第96頁）、黃清池（原審卷第96-97頁）證述在
    卷，並有被告與賴秀金之協議書1份（偵2卷第191-192頁）
    、被告與侯增榮之和解書1份（偵1卷第37頁）、○○人壽公司
    與賴秀金、黃清池之和解書各1份（原審卷第101-102、103-
    104頁）、本院公務電話查詢紀錄表（邱聰安）1份（本院卷
    第53頁）可按。又與○○人壽公司及債權受讓人旺旺友聯產險
    公司達成和解，已給付部分分期款項，可見被告非無悔意。
    兼衡本案各次詐騙之金額，及被告自陳高中畢業之智識程度
    ，從事太陽能之經營，已婚，有3名成年子女，與配偶、子
    女同住等一切情狀，分別量處被告如附表一「論罪科刑及沒
    收」欄所示之刑，並定其應執行刑有期徒刑一年十月，及就
    各罪宣告刑及定應執行刑均諭知易科罰金之折算標準，以示
    懲儆。
三、被告雖前未曾因故意犯罪受有期徒刑以上刑之宣告，有臺灣
    高等法院被告前案紀錄表在卷可查，並已與被害人等達成和
    解，及與代償詐騙款項之○○人壽公司及債權受讓人旺旺友聯
    產險公司，亦均達成和解。惟被告除本件多次佯以不實保險
    詐騙被害人等外，另有他案（臺灣臺中地方法院110年度訴
    字第487號）亦以不實保險而為行使偽造私文書、詐欺取財
    等犯行（計4罪，分別判處有期徒刑7月、10月、8月、7月，
    應執行有期徒刑1年），足認被告並非因一時失慮而偶一犯
    之，且被告僅為籌措個人投資資金，竟以前開不法手段，詐
    騙被害人數十萬元，甚至數百萬元，犯罪情節非輕。從而，
    本院審酌各項事由，認為被告雖已與被害人等達成民事和解
    ，然無「刑之宣告以暫不執行為適當」之情形，是本件爰不
    予以宣告緩刑。
四、沒收部分：
  ㈠按刑法第219條規定，偽造之印章、印文或署押，不問屬於犯
    人與否，沒收之，係採義務沒收主義，凡偽造之印章、印文
    或署押，不論是否屬於犯人所有，苟不能證明其已滅失，均
    應依法宣告沒收。又偽造、變造之文書，因係犯罪所生之物
    ，若仍屬於犯罪行為人所有，該偽造、變造之文書自應依刑
    法第38條第2項前段規定宣告沒收，而該等文書偽造之印文
    、署押因已包括在內，即無庸重複沒收。若偽造、變造文書
    已因行使而非屬於犯罪行為人所有，即不得依上開規定宣告
    沒收，此時該等文書上偽造之印文、署押，自應另依刑法第
    219條規定宣告沒收，而不得對各該書類宣告沒收（最高法
    院43年台上字第747號判決意旨參照）。
　㈡被告於附表二編號1、2、4、6、8、9「印文」欄所示之印文
    ，均係以電腦掃描列印真正印文方式為之，為偽造之印文，
    均應依刑法第219條規定，宣告沒收。又附表二編號10所示
    文書（即系爭繳款憑證），並未實際交付蕭季美，仍為被告
    所有，爰依刑法第38條第2項規定宣告沒收之。
　㈢至附表二編號1至9所示各偽造之私文書，已由被告持向被害
    人等行使，非屬被告所有，揆諸前揭判決意旨，爰均不予宣
    告沒收。且被告於附表二編號3、5、7、10「印文」欄所示
    之印文，係盜蓋真正印章所蓋之印文，並非偽造之印文，不
    在刑法第219條所定必須沒收之列，自毋庸宣告沒收。
　㈣被告雖向被害人等詐得如事實欄一所示之款項，然已由被告
    自己、或由○○人壽公司先行代償，已全數償還被害人等遭詐
    騙金額完畢，且被告亦與○○人壽公司及債權受讓人旺旺友聯
    產險公司達成和解，已如前述。倘於本判決再諭知沒收此部
    分犯罪所得或追徵其價額，恐有受重複執行沒收或追徵之雙
    重追索危險，對被告顯然過苛，爰依刑法第38條之2第2項之
    規定，不予宣告沒收或追徵。
　㈤以上諭知之沒收，併執行之。　　
據上論斷，應依刑事訴訟法第369條第1項前段、第364條、第299
條第1項前段，刑法第216條、第210條、第220條第2項、第339條
第1項、第342條第1項、第219條、第55條、第41條第1項前段、
第8項、第51條第5款、第38條第2項，刑法施行法第1條之1第1項
，判決如主文。
本案經檢察官柯文綾提起公訴，檢察官劉榮堂到庭執行職務。
中　　華　　民　　國　　110 　年　　10　　月　　7 　　日
                  刑事第三庭    審判長法　官  陳連發
                                      法　官  何秀燕
                                      法　官  洪榮家　
以上正本證明與原本無異。
如不服本判決應於收受送達後20日內向本院提出上訴書狀，其未
敘述上訴理由者，並得於提起上訴後20日內向本院補提理由書（
均須按他造當事人之人數附繕本）「切勿逕送上級法院」。
　　　　　　　　　　　　　　　　　　　書記官  謝麗首　　
中　　華　　民　　國　　110 　年　　10　　月　　7 　　日
附表一：
編號 犯罪事實 論罪科刑及沒收  1 事實欄一㈠ 林佩芳犯行使偽造私文書罪，處有期徒刑肆月，如易科罰金，以新臺幣壹仟元折算壹日。 未扣案附表二編號1所示「應沒收之物」欄物品，沒收之。  2 事實欄一㈡ 林佩芳犯行使偽造私文書罪，處有期徒刑伍月，如易科罰金，以新臺幣壹仟元折算壹日。 未扣案附表二編號2所示「應沒收之物」欄物品，沒收之。  3 事實欄一㈢ 林佩芳犯行使偽造私文書罪，處有期徒刑伍月，如易科罰金，以新臺幣壹仟元折算壹日。 未扣案附表二編號4所示「應沒收之物」欄物品，沒收之。  4 事實欄一㈣ 林佩芳犯行使偽造私文書罪，處有期徒刑伍月，如易科罰金，以新臺幣壹仟元折算壹日。 未扣案附表二編號6所示「應沒收之物」欄物品，沒收之。  5 事實欄一㈤ 林佩芳犯行使偽造私文書罪，處有期徒刑陸月，如易科罰金，以新臺幣壹仟元折算壹日。  6 事實欄一㈥ 林佩芳犯行使偽造私文書罪，處有期徒刑伍月，如易科罰金，以新臺幣壹仟元折算壹日。 未扣案附表二編號8所示「應沒收之物」欄物品，沒收之。  7 事實欄一㈦ 林佩芳犯行使偽造私文書罪，處有期徒刑肆月，如易科罰金，以新臺幣壹仟元折算壹日。 未扣案附表二編號9所示「應沒收之物」欄物品，沒收之。  8 事實欄二 林佩芳犯行使偽造準私文書罪，處有期徒刑參月，如易科罰金，以新臺幣壹仟元折算壹日。 未扣案附表二編號10示「應沒收之物」欄物品，沒收之。 

附表二：
編號 私文書名稱 印文 應沒收之物 卷證出處  １ ○○人壽美好桓年定期 存款保險單 保單號碼：000000000 偽造「○○人壽保險股份有限公司」、「黃淑芬」印文各1枚 偽造「○○人壽保險股份有限公司」、「黃淑芬」印文各1枚 偵1卷第19頁  ２  ○○人壽美好桓年定期 存款保險單 保單號碼：000000000 偽造「○○人壽保險股份有限公司」、「黃淑芬」印文各1枚 偽造「○○人壽保險股份有限公司」、「黃淑芬」印文各1枚 偵2卷第147、151頁  ３ 繳款憑證 單據號碼：Z000000000 盜蓋「嘉義通訊處收訖」印文1枚    ４ ○○人壽美好桓年定期 存款保險單 保單號碼：000000000 偽造「○○人壽保險股份有限公司」、「黃淑芬」印文各1枚 偽造「○○人壽保險股份有限公司」、「黃淑芬」印文各1枚 偵2卷第145、149頁  ５ 繳款憑證 單據號碼：Z000000000 盜蓋「嘉義通訊處收訖」印文1枚    ６ ○○人壽美好桓年定期 存款保險單 保單號碼：0000000000 偽造「○○人壽保險股份有限公司」、「黃淑芬」印文各1枚 偽造「○○人壽保險股份有限公司」、「黃淑芬」印文各1枚 偵1卷第13頁  ７  繳款憑證(計3張) 單據號碼：Z000000000 盜蓋「○○人壽保險股份有限公司」印文3枚、「吳麗帆」印文5枚  偵2卷第59頁  ８ ○○人壽美好桓年定期 存款保險單 保單號碼：0000000000 偽造「○○人壽保險股份有限公司」、「黃淑芬」印文各1枚 偽造「○○人壽保險股份有限公司」、「黃淑芬」印文各1枚 偵1卷第15頁  ９ ○○人壽美好桓年定期 存款保險單 保單號碼：0000000000 偽造「○○人壽保險股份有限公司」、「黃淑芬」印文各1枚 偽造「○○人壽保險股份有限公司」、「黃淑芬」印文各1枚 偵1卷第17頁   繳款憑證 單據號碼：Z000000000 盜蓋「吳麗帆」印文1枚 繳款憑證(單據號碼：Z000000000)0張 偵2卷第83頁 
附錄本案論罪之法條全文：
中華民國刑法第210條
偽造、變造私文書，足以生損害於公眾或他人者，處5年以下有
期徒刑。
中華民國刑法第216條
行使第210條至第215條之文書者，依偽造、變造文書或登載不實
事項或使登載不實事項之規定處斷。
中華民國刑法第339條
意圖為自己或第三人不法之所有，以詐術使人將本人或第三人之
物交付者，處5年以下有期徒刑、拘役或科或併科50萬元以下罰
金。
以前項方法得財產上不法之利益或使第三人得之者，亦同。
前二項之未遂犯罰之。 
中華民國刑法第342條
為他人處理事務，意圖為自己或第三人不法之利益，或損害本人
之利益，而為違背其任務之行為，致生損害於本人之財產或其他
利益者，處五年以下有期徒刑、拘役或科或併科五十萬元以下罰
金。
前項之未遂犯罰之。